【裁判字號】    99,監宣,100
【裁判日期】    991025
【裁判案由】    監護宣告
【裁判全文】
臺灣屏東地方法院民事裁定             99年度監宣字第100號
聲  請  人  乙○○
相  對  人  甲○○
上列聲請人聲請監護宣告事件，本院裁定如下：
    主  文
宣告甲○○（女、民國○○年○ 月○○日生、身分證統一編號：Ｚ000
000000號）為受監護宣告人。
選定乙○○（女、民國○○年○ 月○○日生、身分證統一編號：Ｚ000
000000號）為受監護宣告之人甲○○之監護人。
指定丙○○（女、民國○○年○○月○○日生、身分證統一編號：Ｚ000
000000號）為會同開具財產清冊之人。
聲請費用新臺幣壹仟元由受監護宣告之人負擔。
    理  由
一、聲請意旨略以：聲請人乙○○之母即相對人甲○○（女，民
    國○○年○ 月○○日生，身分證統一編號：Ｚ000000000號，住屏
    東縣潮州鎮永春里長春一巷18號）患有智能障礙，雖經延醫
    診治，惟均無起色，已至不能處理自己事務之程度，為此依
    民法第14條之規定，聲請宣告相對人為受監護宣告人等語。
二、聲請人主張上開各情，業據其提出中華民國身心障礙手冊影
    本、戶籍謄本、身分證影本等件為證，並經本院前往屏安醫
    院，於鑑定人黃文翔醫師前點呼相對人，並詢問其姓名、年
    籍等問題，其僅點頭回應。本院另就相對人之精神及心智狀
    況訊問鑑定人，經鑑定人鑑定結果，認相對人之病症為中度
    智障。個案意識清楚，可與人簡短交談，說話速度緩慢，然
    咬字不清，講話內容不容易辨識，且其注意力不集中，長短
    期記憶能力及計算能力均不佳，對於抽象名詞無法分辨其意
    義，認知功能嚴重受損，行為退化，無法識字，無法正確了
    解別人問話內容，亦無法使用肢體語言正確回應，對於時間
    、地方之定向能力完全喪失，進食、沐浴、翻身、大小便、
    移動身體等日常生活狀況可以自理，然完全無處理財產之能
    力，亦無社交功能、自行認路回家、自我安排休閒活動之功
    能。個案各項功能明顯退化，簡單衣、食、衛生等生活內容
    雖可自理，然金錢處理與他人交涉任何事務，必須長期依賴
    家人協助，個案目前已經處於中度智能不足狀態因而導致個
    人之認知功能嚴重失能，為意思表示、受意思表示或辨識其
    意思表示效果之能力明顯不足，此外，無法獨力處理個人事
    務與從事個人財務管理，應已達監護宣告之標準等情，有本
    院99年10月5 日訊問筆錄、屏安醫院99年10月5 日屏安醫字
    第0990370 號函附之精神鑑定報告書及臨床心理衡鑑照會及
    報告單各1 份在卷可憑。本院綜合上開勘驗結果及鑑定人之
    意見，認相對人確因精神障礙，致不能為意思表示或受意思
    表示之程度，故聲請人聲請對相對人為監護之宣告，為有理
    由，應予准許。
三、按受監護宣告之人應置監護人；法院為監護之宣告時，應依
    職權就配偶、四親等內之親屬、最近一年有同居事實之其他
    親屬、主管機關、社會福利機構或其他適當之人選定一人或
    數人為監護人，並同時指定會同開具財產清冊之人；法院選
    定監護人時，應依受監護宣告之人之最佳利益，優先考量受
    監護宣告之人之意見，審酌一切情狀，並注意下列事項：一
    、受監護宣告之人之身心狀態與生活及財產狀況。二、受監
    護宣告之人與其配偶、子女或其他共同生活之人間之情感狀
    況。三、監護人之職業、經歷、意見及其與受監護宣告之人
    之利害關係。四、法人為監護人時，其事業之種類與內容，
    法人及其代表人與受監護宣告之人之利害關係，修正後之民
    法第1110條、第1111條第1 項、第1111條之1 定有明文。
四、查相對人向由聲請人乙○○協助照顧及處理金錢相關事宜，
    此據聲請人乙○○於勘驗時陳述明確，有本院99年10月5 日
    訊問筆錄附卷足憑，本院審酌聲請人乙○○為相對人之女，
    長期協助照護相對人，是由聲請人負責護養及照顧相對人並
    管理其財產，應能符合相對人之最佳利益，爰選定聲請人為
    監護人。另依上開規定，法院於選定監護人時，應同時指定
    會同開具財產清冊之人，及依民法第1113條準用同法第1099
    條之規定，監護開始時，監護人對於受監護人之財產，應依
    規定會同遺囑指定、當地直轄市、縣（市）政府指派或法院
    指定之人，於二個月內開具財產清冊，並陳報法院。為使聲
    請人得於期限內開具財產清冊並陳報法院，並衡酌丙○○亦
    係相對人之女，平日亦會協助處理相對人事務，爰併指定丙
    ○○為會同開具財產清冊之人。
六、依民事訴訟法第608 條第1 項、非訟事件法第24條第1 項，
    裁定如主文。
中    華    民    國    99    年    10    月    25    日
                        家事庭  法  官  張以岳
以上正本係照原本作成。
如不服本裁定關於選定監護人及指定會同開具財產清冊之人等部
分，應於送達後10日內向本院提出抗告狀，並繳納抗告費新臺幣
1,000元；其餘關於宣告監護之部分，不得抗告。
中    華    民    國    99    年    10    月    26    日
                                書記官  胡世瑩

司法院資訊處製作；財團法人民間司法改革基金會備份。
